【裁判字號】    90,易,283
【裁判日期】    900418
【裁判案由】    傷害
【裁判全文】
臺灣屏東地方法院刑事判決                          九十年度易字第二八三號
    公  訴  人  臺灣屏東地方法院檢察署檢察官
    被      告  戊○○
                丙○○
    共      同
    選任辯護人  鍾治漢律師
右列被告等因傷害案件，經檢察官提起公訴（八十九年度偵字第五五九六號、八十九
年度偵字第五八二六號），本院判決如左︰
    主  文
戊○○共同使人受重傷，未遂，處有期徒刑貳年拾月。
丙○○共同使人受重傷，未遂，處有期徒刑參年。
    事  實
甲○○於民國八十九年九月十六日凌晨一時三十分許，偕同丁○○前往屏東縣高樹鄉
○○村○○路一○八號，觀看他人賭博，嗣因細故，丁○○與戊○○發生口角，戊○○心生不滿，即返家糾同其堂兄丙○○，共同攜帶長約五十公分之武士刀一把（未扣
案）回到上址，由戊○○交予丙○○持該把武士刀，戊○○持圓凳子，共同基於重傷
害之犯意聯絡，砍打手拿棍子的甲○○，甲○○為閃避丙○○之攻擊，遂轉身閃避，
致其臀部遭丙○○持刀砍傷，嗣甲○○不敵而逃跑，丙○○又繼續追逐甲○○，並持
該刀械朝甲○○身上猛砍，因甲○○求繞及戊○○之勸阻始罷手，致甲○○受有右肱
骨骨折、右手神經斷裂、左膝裂傷併臏骨肌腱斷裂、左腰部裂傷、右臀部裂傷等傷害
，經緊急送醫救，幸未致四肢機能毀敗之程度。案經甲○○訴由屏東縣警察局里港分
局移送臺灣屏東地方法院檢察署檢察官偵查起訴。
    理  由
一、訊據被告戊○○、丙○○固不否認有於上揭時地持刀砍傷告訴人甲○○之事實，
    惟辯稱渠等回到前開案發地點時並未攜帶刀械，係嗣為防衛告訴人的攻擊才從路
    邊小貨車上隨手拿起的鎌刀，而被告戊○○係為幫助被告丙○○免遭告訴人持棍
    傷害，才以圓凳毆打告訴人，並無重傷害之故意等語。經查：
（一）前開案發經過，已經告訴人於案發後之隔日在屏東市基督教醫院就醫接受警員
      訊問時及證人丁○○於警訊中，對上揭事實指述歷歷，互核一致，並與告訴人
      嗣後在偵查及本院審理中之指述相符合，且有載明告訴人受有右肱骨骨折、右
      手神經斷裂、左膝裂傷併臏骨肌腱斷裂、左腰部裂傷、右臀部裂傷等傷害之診
      斷證明書為憑；而被告二人則於案發後即行逃離現場，並遲至同年十月四日始
      到警察局說明製作筆錄，其間長逾半月之時間，顯有串證嫌疑，而觀諸被告等
      所言，被告丙○○先於警、偵訊中辯稱其僅為自衛而持鐮刀砍告訴人一刀而已
      ，而被告戊○○則於警、偵訊中辯稱其僅持圓凳防衛，其不知告訴人是否有受
      傷等語，然嗣於本院提示告訴人之診斷證明書及告訴人之筆錄後，被告丙○○
      改稱其持刀砍告訴人三刀，並稱其於警、偵訊中所謂「一刀」係指正面、側面
      、背面各一刀等語，而被告戊○○則改稱其見被告丙○○持刀砍告訴人二刀等
      語，可見被告等人先後供詞反覆，並刻意迴護及呼應對方之供述，其二人間串
      供之情形已經明確，且其二人所述顯多有不實，亦可認定，故對於案發之經過
      ，應以告訴人之指述為可採。
（二）被告等均陳稱係因被告戊○○先在該處無緣無故遭告訴人毆打，遂回家告知被
      告丙○○，被告丙○○遂表示要帶其回到現場了解，故而二人一同前往案發現
      場，嗣因又遭告訴人持棍毆打，其二人逃現場後，在路邊一輛小貨車上撿到一
      把鐮刀遂順手砍向告訴人等語，則被告等人若果係因被告戊○○先無故遭告訴
      人毆打，遂回向被告丙○○告狀，其心中必定忿恨不平，則渠等於返回案發現
      場時，顯應可預見其二人再見到告訴人時極有可再生衝突或遭毆打，然渠等卻
      稱其未有任何準備，亦未攜帶任何武器以防再遭告訴人毆打，顯與常情不符，
      衡情應以告訴人所述，被告戊○○離開後，再與被告丙○○返回時，已經持有
      一把武士刀在手上等情較為可採。
（三）至證人乙○○雖於本院審理中證稱，案發當時其看見被告等與告訴人先於屋內
      徒手互毆，嗣告訴人出去帶回一支木棍打被告丙○○，渠等即又跑至屋外庭院
      中互毆，待其追出觀看時，已看見被告丙○○手中持有一支鐮刀，其並不知鐮
      刀自何而來等語，然證人於到院作證前，已經被告戊○○之父與告訴人之母與
      其連絡，並曾企圖影響其證詞，此已經證人當庭陳明，是證人顯有受他人影響
      之可能，再被告等自警、偵訊中均未曾提及現場有何目擊者，迄本院審理中始
      聲請傳訊證人乙○○為其有利之證據方法，是該證人之證詞可信度，顯有可疑
      ；再證人既證稱當時因天暗且距離很遠，故無法看出被告丙○○如何砍傷告訴
      人，卻又稱其可以見到被告丙○○手上刀械為鎌刀、而且是告訴人先持超過一
      百七十三公分之木棍打被告丙○○才遭反擊砍傷等語，其證詞有諸多矛盾、不
      合常情之處，顯難採信，故以告訴人所述事實較為可採。
（四）退萬步言，縱使丙○○本意只是要到現場瞭解，所持刀械並非由其帶至現場，
      乃臨時找到的，然行為人之主觀犯意究係殺人、重傷害或傷害之故意，應以行
      為當時為準，而與其犯罪前之動機及犯罪後之行為並無必然關係，則被告二人
      合兩人之力，明知被告丙○○手上所持為刀械，而下手部位為腰部、手部等身
      體重要部位，以刀用力劈砍，足以使人殘廢，為眾所週知之事，詎被告等竟用
      力連砍告訴人多刀，以致告訴人之右肱骨骨折、右手神經斷裂、左膝裂傷併臏
      骨肌腱斷裂，若未及時就醫並經適當之治療與復健，顯可見其一肢之  機能將
      遭毀敗，可見其於案發時用力之猛，應認被告二人於行為時均係基於重傷害之
      故意，至被告等與告訴人並無深仇宿怨及被告等於砍傷告訴人後即自行住手，
      未繼續砍傷告訴人，尚不足以作為認定渠等不具重傷害故意之憑據。
（五）此外，告訴人受有前開多處傷害，則各有財團法人屏東基督教醫院出具之受傷
      當時之診斷證明書與復健之診斷證明書影本各一紙、同慶醫院出具診斷證明書
      影本一紙及照片九幀在卷可稽；被告等罪證明確，其空言諉卸之詞，無從採信
      ，犯行均堪予認定。
二、核被告丙○○、戊○○二人所為，均係犯刑法第二百七十八條第一項、第三項之
    重傷害未遂罪，公訴意旨認被告等係犯同法第二百七十七條第一項之普通傷害罪
    ，尚有未洽，惟其基本事實同一，應由本院逕行變更起訴法條並為審判。被告二
    人就上揭犯行，有犯意之聯絡及行為之分擔，皆為共同正犯；又被告等雖已著手
    於本案重傷害犯行，然並未致告訴人肢體機能之毀敗，此已經告訴人當庭陳明，
    故被告等應為未遂犯，爰依同法第二十六之規定減輕其刑。審酌被告二人年輕氣
    盛，並無前科，有卷附臺灣高等法院被告全國前案紀錄表二紙可稽、於公共場所
    僅細故即持刀尋釁，當眾持刀砍傷他人，目無法紀，嚴重威脅他人之身體、生命
    之安全及社會治安、致告訴人受有右肱骨骨折、右手神經斷裂、左膝裂傷併臏骨
    肌腱斷裂、左腰部裂傷、右臀部裂傷等傷害，需經動手術、復健等療程，有前述
    診斷證明書附卷可參，傷害非輕、犯後猶圖掩飾罪行，迄未對告訴人為道歉或賠
    償，未見悔意、被告丙○○僅因為被告戊○○出氣，竟即持刀砍人，其惡性較被
    告戊○○為重等一切情狀，各量處如主文所示之刑。至被告等持以犯本案之武士
    刀，既未扣案，且已經被告等丟棄無法尋獲，此已經被告等當庭陳明，因認已經
    滅失，爰不並為沒收之諭知。
據上論斷，應依刑事訴訟法第二百九十九條第一項前段、第三百條，刑法第二十八條
、第二百七十八條第一項、第三項、第二十六條，判決如主文。
本案經檢察官莊啟勝到庭執行職務。
中      華      民      國      九十      年      四      月    十八    日
                                      臺灣屏東地方法院刑事第二庭
                                          法  官  莊鎮遠
右判決正本證明與原本無異。
對於本判決如有不服應於收受送達後十日內向本院提出上訴書狀上訴於台灣高等法院
高雄分院並按他造當事人之人數附具繕本。
                                          書記官   魏慧夷
中      華      民     國       九十      年      四     月   十八      日
附錄本判決論罪之法條：
刑法第二百七十八條
    使人受重傷者，處五年以上十二年以下有期徒刑。
    犯前項之罪因而致人於死者，處無期徒刑或七年以上有期徒刑。
    第一項之未遂犯罰之。


司法院資訊處製作；財團法人民間司法改革基金會備份。
